【裁判字號】    97,財管,53
【裁判日期】    970507
【裁判案由】    指定遺產管理人
【裁判全文】
臺灣臺中地方法院民事裁定              97年度財管字第53號
聲  請  人  財政部國有財產局臺灣中區辦事處
法定代理人  丙○○
訴訟代理人  甲○○
上列聲請人聲請指定被繼承人乙○遺產管理人事件，本院裁定如
下：
    主  文
指定財政部國有財產局臺灣中區辦事處為被繼承人乙○（男、年
籍不詳、生前最後地址：臺中市西屯區林厝里二七六、民國四十
四年十月二十五日死亡）之遺產管理人。
准對被繼承人乙○之繼承人為承認繼承之公示催告。
被繼承人乙○之繼承人，應自前項公示催告最後登載新聞紙之日
起，柒個月內承認繼承，上述期限屆滿，無繼承人承認繼承時，
被繼承人乙○之遺產，於清償債務，並交付遺贈物後，如有剩餘
即歸屬國庫。
程序費用由被繼承人乙○之遺產負擔。
    理  由
一、按繼承開始時，繼承人有無不明，而無親屬會議或親屬會議
    未於一個月內選定遺產管理人者，利害關係人得聲請法院選
    任遺產管理人，並由法院依公示催告程序，定六個月以上之
    期限，公告繼承人，命其於期限內承認繼承，民法第一千一
    百七十七條、第一千一百七十八條第一項、第二項規定甚明
    。
二、本件聲請意旨略以：被繼承人乙○（男、年籍不詳、生前最
    後地址：臺中市西屯區林厝里二七六）於四十四年十月二十
    五日死亡，已經本院以九十七年度亡第八號判決宣告死亡在
    案。今被繼承人乙○於身後尚有座落臺中市○○區○○段八
    四三地號持分土地，而被繼承人乙○所在及生死不明，是其
    之繼承人亦處於有無不明之狀態，且無親屬會議選定遺產管
    理人，致該遺產無人管理，聲請人為被繼承人生前之財產管
    理人，為免財產管理人職務終結後將無人管理被繼承人之遺
    產，為此依法聲請指定財政部國有財產局臺灣中區辦事處為
    被繼承人乙○之遺產管理人等語，並提出本院九十六年度財
    管字第九二號裁定、九十六年度家催字第一五０號裁定、九
    十七年度亡字第八號判決、臺中市西屯區戶政事務所中市西
    屯戶字第０九六０００一四九九號函文及土地登記謄本（均
    影本）各一份為證。
三、按法院在指定被繼承人之遺產管理人時，自應先審查是否有
    其他適合之人可任被繼承人之遺產管理人，如無，在不得已
    之情形，才指定國有財產局為遺產管理人，蓋該局係一公務
    機關，依國有財產法規定綜理國有財產事務，執行事務所需
    預算為全國人民納稅所得，倘顯無遺產可歸屬國庫，可能造
    成以國家資源管理對國庫毫無利益之財產並須墊付無法歸墊
    之管理費用，無異使公器淪為私用，損及全民利益，令國庫
    遭受權利之侵害，乃司法院前揭函示精神所在。經查，聲請
    人主張被繼承人乙○已經本院以九十七年度亡字第八號判決
    宣告死亡在案，其身後尚有座落臺中市○○區○○段八四三
    地號持分土地，而被繼承人乙○所在及生死不明，是其之繼
    承人亦處於有無不明之狀態，故聲請人本於利害關係人地位
    提起本件聲請等情，業據聲請人提出本院九十六年度財管字
    第九十二號裁定、九十六年度家催字第一五０號裁定、九十
    七年度亡字第八號判決、臺中市西屯區戶政事務所中市西屯
    戶字第０九六０００一四九九號函文及土地登記謄本（均影
    本）各一份為證，復據本院調閱前揭卷宗經核無訛。揆諸前
    揭事證，被繼承人乙○確無其他繼承人，聲請人之主張，堪
    信為真實。是依前揭說明，本件聲請核無不合，應予准許，
    爰裁定如主文第一項所示，並依法為承認繼承之公示催告。
    末按民法第一千一百八十五條規定：第一千一百七十八條所
    定之期限屆滿，無繼承人承認繼承時，其遺產於清償債權，
    並交付遺贈物後，如有賸餘，歸屬國庫，附此敘明。
四、依非訟事件法第一百五十七條，裁定如主文。
中    華    民    國    97    年    5     月    7     日
                  家事法庭    法  官  王靜秋
以上為正本係照原本作成。
如對本裁定抗告，須於裁定送達後十日之不變期間內，向本院提
出抗告狀（須附繕本）。
中    華    民    國    97    年    5     月    7     日
                              書記官 楊金池


司法院資訊處製作；財團法人民間司法改革基金會備份。
